臺灣高雄地方法院民事判決　九十三年婚字第三○五號
　　原　　　告　甲○○
　　被　　　告　乙○○
右當事人間離婚等事件，本院於民國九十三年五月三日言詞辯論終結，判決如左：
    主      文
原告之訴駁回。
訴訟費用由原告負擔。
    事實及理由
一、原告主張：兩造於民國九十二年一月八日結婚，婚後原告發現被告敗家，且被告
    自九十二年六月底起，即以放暑假為由搬回娘家居住，經原告請求返家仍置之不
    理，迄今仍未履行同居義務。又被告父親潘吉長曾於九十二年八月一日毆打被告
    成傷，經原告向法院聲請核發民事通常保護令獲准，潘吉長復於同年月八日，要
    求原告先與被告分開一段時間，等被告完成學業後，再看兩造是否有緣在一起，
    此實為不合理之要求，同年月二十一日，潘吉長竟公然在被告所就讀學校之教官
    室，向原告索討夜渡費，好似被告是妓女，使原告平白受辱戴綠帽。凡此種種，
    致原告受有精神上之痛苦，已無法忍受再與被告共同生活，且原告因遭潘吉長毆
    打，致右手中指骨折，迄今仍無法工作，爰依民法第一千零五十二條第一項第四
    、五款、第二項，以選擇合併之方式，請求判決准兩造離婚，並依民法第一千零
    五十六條，請求被告給付原告新臺幣（下同）五十萬元，依民法第一千零五十七
    條，請求被告給付原告贍養費五十萬元等語。
二、被告則以：原告在被告所就讀學校之ＢＢＳ站上，公開貼了許多文章，造成被告
    名譽嚴重受損，且原告不斷寄電子郵件予被告，內容極盡侮辱之能事，被告因不
    堪原告如此騷擾，乃向臺灣屏東地方法院聲請核發民事通常保護令獲准，而未返
    家與原告同居，並非惡意遺棄原告，況原告當時亦同意被告於放暑假時返回娘家
    居住。原告之提款卡本即由被告保管，布丁狗娃娃、化妝品，則係原告購買供被
    告使用，何來遭被告偷竊之有？兩造曾協議離婚，然因原告要求被告給付之款項
    過高，乃未辦理離婚登記，被告願與原告離婚，但不同意給付被告一百萬元等語
    置辯。
三、按夫妻之一方受他方之直系尊親屬之虐待，致不堪為共同生活者，他方得向法院
    請求離婚，民法第一千零五十二條第一項第四款定有明文，而該條款所稱之直系
    尊親屬，應僅限於同居之直系尊親屬，此由該條款定有「致不堪為共同生活」之
    語，即可推知。本件原告主張遭被告父親潘吉長毆打成傷，經原告向法院聲請核
    發民事通常保護令獲准，且經臺灣屏東地方法院檢察署檢察官起訴之事實，固據
    原告提出本院九十三年度家護字第三一八號民事通常保護令、臺灣屏東地方法院
    檢察署檢察官九十三年度偵字第二八五號起訴書、臺灣屏東地方法院刑事庭傳票
    、國軍左營醫院附設民眾診療服務處診斷證明書各一份為證，惟被告父親潘吉長
    並未與兩造共同生活一節，為兩造所不爭執，是縱認原告此部分之主張屬實，亦
    與民法第一千零五十二條第一項第四款之規定不符，從而原告據此請求判決准兩
    造離婚，為無理由，不應准許。
四、次按夫妻之一方以惡意遺棄他方在繼續狀態中者，他方得向法院請求離婚，民法
    第一千零五十二條第一項第五款雖定有明文，惟該條款所謂之「惡意」，係指有
    使其結果發生之企圖而言，屬於主觀要件；所謂之「遺棄」，則係指一方有負擔
    家庭生活費用之資力與義務，故意不支付，致他方不能維持相當生活者；或無不
    能同居之正當理由，不履行同居之義務，致他方不能達夫妻共同生活之目的者均
    屬之，此為客觀要件；須上述主、客觀要件二者兼備，而又在繼續狀態中，始足
    構成離婚原因。本件原告主張被告自九十二年六月底起，即以放暑假為由搬回娘
    家居住，迄今仍未返家履行同居義務之事實，固為被告所不否認，惟以原告在被
    告所就讀學校之ＢＢＳ站上，公開張貼許多文章，造成被告名譽嚴重受損，且不
    斷寄電子郵件予被告，內容極盡侮辱之能事，被告因不堪原告如此騷擾，乃向法
    院聲請核發民事通常保護令獲准，因而未返家與原告同居，並非惡意遺棄原告等
    語置辯。查原告自九十二年八月間起，屢在被告就讀學校之ＢＢＳ站上，公開發
    表兩造暨家人間糾紛之文章，且不斷寄電子郵件予被告，被告乃向法院聲請核發
    民事通常保護令獲准等情，有被告提出之ＢＢＳ站文章列印資料、電子郵件資料
    、臺灣屏東地方法院九十二年度家護字第四０六號民事通常保護令各一份為證，
    而觀之被告所提出之ＢＢＳ站文章列印資料及電子郵件資料內容，不乏遭被告父
    親毆打、被告母親偷竊、被告霸佔物品、被告敗家、考試作弊、被告父親為警界
    之恥、被告胸部太小、是妓女、不是處女等攻擊之字詞，確實足以使被告精神上
    遭受侵害，且衡之原告所張貼、寄發之文章、郵件數量非少，張貼文章之處又係
    在被告所就讀學校之ＢＢＳ站上，使不特定之多數人均可閱覽，是被告主張不堪
    原告騷擾，亦屬有據。從而被告抗辯係因原告在ＢＢＳ站上公開貼許多文章，造
    成被告名譽嚴重受損，且不斷寄內容極盡侮辱之電子郵件予被告，騷擾被告，乃
    未返家與原告同住，則被告未履行同居之義務，實有正當理由，而難謂被告有何
    惡意遺棄原告之情事。
五、再按有民法第一千零五十二條第一項以外之重大事由，難以維持婚姻者，夫妻之
    一方得請求離婚，但其事由應由夫妻之一方負責者，僅他方得請求離婚，民法第
    一千零五十二條第二項定有明文。另按夫妻均有民法第一千零五十二條第一項所
    定情形之一時，僅雙方各得向法院請求離婚，不能以請求之一方亦有判決離婚原
    因，即謂其不得訴請離婚。而同條第二項但書規定難以維持婚姻之重大事由應由
    夫妻之一方負責者，僅他方得請求離婚，係為公允而設，故難以維持婚姻之重大
    事由，夫妻雙方均須負責時，應比較衡量雙方之有責程度，僅責任較輕之一方，
    得向責任較重之他方請求離婚，或有責程度相同時，雙方均得請求離婚，始符公
    平，有最高法院九十年度台上字第八０四號判決可資參照。原告雖主張被告父親
    要求原告先與被告分開一段時間，等被告完成學業後，再看兩造是否有緣在一起
    ，實屬不合理之要求，復公然在被告所就讀學校之教官室，向原告索討夜渡費，
    好似被告是妓女，使原告平白受辱戴綠帽，又被告敗家，復自九十二年六月底起
    迄今，均未履行同居之義務，所為均違背我國之善良風俗，致有難以維持婚姻之
    重大事由，而依兩造前開所述，兩造之婚姻確已達難以維持之程度，惟揆之前揭
    說明，造成兩造婚姻無法維持之重大事由，主要係因原告不斷在ＢＢＳ站上公開
    張貼文章，致被告名譽受損，且寄侮辱被告之電子郵件予被告，使被告精神上受
    有侵害，而無法再與原告共同生活，至原告主張被告父親潘吉長之前揭行為，因
    原告並未提出證據證明與被告有何直接關連，從而僅能認定此乃潘吉長之個人行
    為，尚不得將此歸責於被告，又原告主張被告敗家部分，則未提出證據以實其說
    ，是此部分主張尚難採信，從而兩造所生難以維持婚姻之重大事由之較大原因係
    可歸責於原告之事由所生，原告應就此一不能維持婚姻之重大事由負較大之可歸
    責程度，則依前開說明，原告自不得執其較重程度之可歸責事由而主張兩造有難
    以維持婚姻之重大事由訴請離婚。
六、綜上所述，原告並未與被告父親潘吉長共同生活，且被告並無惡意遺棄原告之事
    實，而原告主張之兩造間所存難以維持婚姻之重大事由，亦因原告有較重程度之
    可歸責性，而不得據此請求離婚，從而，本件原告依民法第一千零五十二條第一
    項第四款、第五款及第二項之規定，請求擇一判決准許兩造離婚，依法洵屬無據
    ，應予駁回。
七、末按夫妻之一方因判決離婚而受有損害者，得向有過失之他方，請求賠償；前項
    情形，雖非財產上之損害，受害人亦得請求賠償相當之金額，但以受害人無過失
    者為限；又按夫妻無過失之一方，因判決離婚而陷於生活困難者，他方縱無過失
    ，亦應給與相當之贍養費，民法第一千零五十六條第一項、第二項、第一千零五
    十七條分別定有明文。本件原告訴請離婚為無理由，依法應予駁回之情，已如前
    述，則原告依民法第一千零五十六條、第一千零五十七條規定，請求離婚所生之
    損害賠償及贍養費部分，即屬無據，亦應併予駁回。
八、結論：本件原告之訴為無理由，依民事訴訟法第七十八條，判決如主文。
中　　　華　　　民　　　國　　九十三　　年　　　五　　　月　　 十七 　　日
                              臺灣高雄地方法院家事法庭
~B法　　　官　黃悅璇
右為正本係照原本作成
如對本判決上訴須於判決送達後二十日內向本院提出上訴狀
中　　　華　　　民　　　國　　九十三　　年　　　五　　　月　　　十七　　日
~B法院書記官　王治華
